臺灣高雄地方法院刑事判決　　　　　　　95年度訴字第3975號
公　訴　人　臺灣高雄地方法院檢察署檢察官
被　　　告　乙○○
　　　　　　　　　　（現於臺灣高雄看守所羈押中）
上列被告因毒品危害防制條例案件，經檢察官提起公訴（95年度
毒偵字第7413、7814、7943號），嗣因被告就被訴事實為有罪之
陳述，本院並聽取當事人之意見後，改依簡式審判程序進行，判
決如下：
    主  文
乙○○施用第一級毒品，累犯，處有期徒刑拾月。扣案第一級毒
品海洛因壹包（檢驗前零點零玖柒公克、檢驗後零點零伍壹公克
）及其包裝袋，沒收銷燬之；注射針筒貳支，沒收之。
    事  實
一、乙○○曾於民國92年間，因竊盜案件，經本院以92年度簡字
    第2597號判處有期徒刑4 月確定，於93年3 月9 日繳清罰金
    執行完畢。復於民國94年間，因施用毒品案件，經本院以94
    年度毒聲字第739 號裁定送觀察勒戒，因有繼續施用毒品傾
    向，再經本院以94年度毒聲字第1743號裁定強制戒治，於95
    年3 月3 日經屏東戒治所釋放，並經臺灣高雄地方法院檢察
    署檢察官於95年3 月16日以95年度戒毒偵字第165 號不起訴
    處分確定。詎乙○○仍未戒除毒癮，竟基於施用第一級毒品
    海洛因之集合犯意，於上開強制戒治期滿釋放後之5 年內，
    自95年8 月間某日起至95年9 月19日下午3 時46分許回溯24
    小時內之某時止，以約每2 至3 日施用1 次之頻率，在高雄
    縣旗山地區，以將海洛因摻入蒸餾水中用針筒注射或摻入香
    菸內再點燃吸用之方式，共計施用第一級毒品海洛因多次。
    嗣分別於如附表所示之時間、地點為警盤查扣得第一級毒品
    海洛因1 包（檢驗前0.097 公克、檢驗後0.051 公克）、施
    打毒品海洛因所用之注射針筒2 支，或經警通知至警局採尿
    而查獲。
二、案經高雄縣政府警察局旗山分局報告臺灣高雄地方法院檢察
    署檢察官偵查起訴。
    理  由
壹、程序方面：
    按本件被告乙○○所犯係死刑、無期徒刑、最輕本刑為3 年
    以上有期徒刑以外之罪，其於準備程序就前揭被訴事實為有
    罪之陳述，經受命法官告知簡式審判程序之旨，並聽取其與
    公訴人之意見後，本院認無不得或不宜改依簡式審判程序進
    行之處，爰依刑事訴訟法第273 條之1 第1 項、第284 條之
    1 ，裁定本件由受命法官獨任進行簡式審判程序，合先敘明
    。
貳、實體方面：
一、訊據被告乙○○對於上揭犯罪事實坦承不諱，本院復審酌：
  (一)查被告前於民國94年間，因施用毒品案件，經本院以94年度
    毒聲字第739 號裁定送觀察勒戒，因有繼續施用毒品傾向，
    再經本院以94年度毒聲字第1743號裁定強制戒治，於95 年3
    月3 日經屏東戒治所釋放，並經臺灣高雄地方法院檢察署檢
    察官於95年3 月16日以95年度戒毒偵字第165 號不起訴處分
    確定之事實，有本院被告院內索引卡紀錄表、臺灣高等法院
    被告前案紀錄表、臺灣高雄地方法院檢察署刑案資料查註紀
    錄表各1 份在卷可按。是被告於涉本案之前，業曾犯施用毒
    品，並於強制戒治期滿後，再經檢察官不起訴處分確定甚明
    。
  (二)次查，經警將被告於附表所示時地遭查獲時所採集之尿液送
    驗結果，均係呈嗎啡陽性反應，此有附表所列尿液檢驗報告
    附卷可稽。
  (三)又於附表編號一所示時地扣得之海洛因粉末1 包，經送驗結
    果，係第一級毒品海洛因屬實（檢驗前0.097 公克、檢驗後
    0.051 公克），此有高雄市立凱旋醫院95年9 月19日高市凱
    醫驗字第2398號濫用藥物成品檢驗鑑定書在卷為佐。
  (四)準此而論，被告之尿液經檢驗結果，既均係呈嗎啡陽性反應
    ，且扣案物品亦檢驗出海洛因陽性反應，顯見被告應有在前
    揭犯罪時間施用第一級毒品海洛因之行為甚明。
二、查海洛因屬毒品危害防制條例第2 條第2 項第1 款所規定之
    第一級毒品，核被告所為，係犯毒品危害防制條例第10條第
    1 項施用第一級毒品罪。被告持有第一級毒品，復進而施用
    ，其持有毒品之低度行為，應為施用第一級毒品之高度行為
    所吸收，不另論罪。又按刑事法若干犯罪行為態樣，本質上
    原具有反覆、延續實行之特徵，立法時既予特別歸類，定為
    犯罪構成要件之行為要素，則行為人基於概括之犯意，在密
    切接近之一定時、地持續實行之複次行為，倘依社會通念，
    於客觀上認為符合一個反覆、延續性之行為觀念者，於刑法
    評價上，即應僅成立一罪。學理上所稱「集合犯」即屬之（
    最高法院95年度台上字第1079號判決意旨參照）。於毒品施
    用者在其主觀依賴毒品之心理下，須持續、密接施用毒品，
    再犯率高，且施用次數、重量通常與施用毒品期間成正比，
    各次施用毒品之間隔愈趨密集，是施用毒品行為，本質上具
    有反覆實施之行為特性，依社會通念，客觀上符合一個反覆
    、延續性之行為觀念，依上開說明，施用毒品應為「集合犯
    」甚明。復刑法刪除第56條之修正理由第4 點，同認吸毒犯
    罪，因適用數罪併罰而使刑罰過度評價情形，可以實務補充
    解釋方式，發展「包括一罪」構成單一犯罪情形，以限縮數
    罪併罰範圍，亦同斯旨，故被告曾經觀察勒戒、強制戒治釋
    放仍未能戒除對毒品依賴性，而自95年8 月間某日起至95年
    9 月19日下午3 時46分許回溯24小時內之某時止，以約每2
    至3 日施用1 次之頻率，施用第一級毒品海洛因多次，其施
    用之時間地點均屬密接，施用手段亦均相同，應係基於施用
    者單一意思而反覆實行，且為常習、依賴性之施用行為，依
    一般社會健全觀念，難認其數行為得以強行割裂，又侵害法
    益亦屬單一，在法律評價上，應僅論以包括一罪。另查：被
    告曾於民國92年間，因竊盜案件，經本院以92年度簡字第25
    97號判處有期徒刑4 月確定，於93年3 月9 日繳清罰金執行
    完畢之事實，有臺灣高等法院被告前案紀錄表附卷可按，其
    受有期徒刑之執行完畢，五年以內故意再犯本件有期徒刑以
    上之施用第一級毒品罪，為累犯，應依刑法第47條第1 項規
    定加重其刑。
三、本院審酌被告施用毒品，足以戕害其身心，滋生其他犯罪，
    惡化治安，嚴重損及公益，且被告前曾犯施用毒品，業經強
    制戒治期滿釋放，竟於短期內再為本件施用毒品犯行，顯見
    其不思悔改，自制力亦顯不佳；惟另考量被告於犯後即能坦
    承犯行，而其施用毒品行為於本質上係屬自我戕害行為，反
    社會性之程度應屬較低等一切情狀，酌情量處如主文所示之
    刑，以資懲儆。又於附表編號一所示時地扣案之海洛因1 包
    （檢驗前0.097 公克，檢驗後0.051 公克），屬第一級毒品
    ，爰依毒品危害防制條例第18條第1 項前段規定，併予宣告
    沒收銷燬之（其包裝因包覆該毒品，其上顯留有該毒品之殘
    渣，衡情自難與之剝離，當應整體視之為毒品，連同該包裝
    併予宣告沒收銷燬之）。至鑑驗耗用之第一級毒品海洛因既
    已滅失，自毋庸宣告沒收銷燬。另於附表編號一所示時地扣
    案之注射針筒2 支，為被告所有，供施用第一級毒品海洛因
    所用之物，業據被告供明在卷，惟無證據證明係專供施用毒
    品使用，故非屬毒品危害防制條例第18條第1 項前段規定之
    專供施用毒品之器具，另依刑法第38條第1 項第2 款規定，
    併予宣告沒收。
據上論斷，應依刑事訴訟法第273條之1第1項、第284條之1、第
299 條第1 項前段，毒品危害防制條例第10條第1項、第18條第1
項前段，刑法第11條、第47條第1 項、第38條第1 項第2 款，判
決如主文。
本案經檢察官甲○○到庭執行職務。
中　　華　　民　　國　　96　　年　　1 　　月　　10　　日
                  刑事第三庭    法　官  郭瓊徽
以上正本證明與原本無異。
如不服本判決，應於收受送達後10日內向本院提出上訴書狀。
中　　華　　民　　國　　96　　年　　1 　　月　　10　　日
 　　　　　　　　　　　　       書記官  陳瓊芳
附錄：
毒品危害防制條例第10條第1項
施用第一級毒品者，處 6 月以上 5 年以下有期徒刑。
附表
┌──────┬──────────┬──────┬──────┐
│編       號 │查   獲    經    過 │查獲時所採集│扣 案 物 品 │
│            │                    │尿液之送驗報│            │
│            │                    │告（均呈嗎啡│            │
│            │                    │陽性反應）  │            │
├──────┼──────────┼──────┼──────┤
│一、95年度毒│於95年8 月19日下午3 │臺灣檢驗科技│扣得第一級毒│
│偵字第7943號│時30分許，乙○○騎乘│股份有限公司│品海洛因1包 │
│            │車號OWC —109 號機車│95年9 月4日 │（檢驗前0.09│
│            │，行經高雄縣旗山鎮義│編號KH200680│7 公克、檢驗│
│            │德街某處，因行跡可疑│140006號濫用│後0.051 公克│
│            │，為警盤查          │藥物尿液檢驗│）、供施用第│
│            │                    │報告、高雄縣│一級毒品海洛│
│            │                    │政府警察局鳳│因之注射針筒│
│            │                    │山分局偵辦毒│2支         │
│            │                    │品案件嫌疑人│            │
│            │                    │尿液採集編號│            │
│            │                    │對照表      │            │
├──────┼──────────┼──────┼──────┤
│二、95年度毒│乙○○係毒品列管人口│檢體收集日期│無          │
│偵字第7413號│，其受警方通知，於95│為95年8 月19│            │
│            │年8 月19日晚間8 時許│日之長榮大學│            │
│            │，至高雄縣政府警察局│確認報告、應│            │
│            │旗山分局偵查隊接受採│受尿液採驗人│            │
│            │尿送驗              │尿液檢體採集│            │
│            │                    │送驗紀錄表  │            │
├──────┼──────────┼──────┼──────┤
│三、95年度毒│乙○○係毒品列管人口│檢體收集日期│無          │
│偵字第7814號│，其受警方通知，於95│為95年9 月19│            │
│            │年9 月19日下午3 時46│日之長榮大學│            │
│            │分許，至高雄縣政府警│確認報告、應│            │
│            │察局旗山分局偵查隊接│受尿液採驗人│            │
│            │受採尿送驗          │尿液檢體採集│            │
│            │                    │送驗紀錄表  │            │
└──────┴──────────┴──────┴──────┘
